【裁判字號】    90,易,1410
【裁判日期】    900814
【裁判案由】    毒品危害防制條例
【裁判全文】
臺灣桃園地方法院刑事判決                          九十年度易字第一四一號
    公  訴  人  臺灣桃園地方法院檢察署檢察官
    被      告  甲○○
右列被告因違反毒品危害防制條例案件，檢察官聲請簡易判決處刑（九十年度偵字第
四一二七號），經本院改依通常程序審理，茲判決如左：
    主  文
甲○○明知為禁藥而寄藏，處有期徒刑肆月，如易科罰金，以參佰元折算壹日。扣案
之海洛因（毛重零點參公克，淨重零點零伍公克）、安非他命（毛重壹拾點貳公克，
實際毛重玖點柒肆陸公克），均沒收銷燬之。
    事  實
一、甲○○明知安非他命為禁藥，海洛因則為毒品危害防制條例規範之第一級毒品，
    竟仍於民國八十九年三月二十四日某時許，在桃園縣龍潭鄉○○路二一五號住處
    ，為真實姓名年籍不詳，綽號「阿峰」之成年男子保管其所交付之安非他命三小
    包（毛重共約十點二公克，實際毛重九點七四六公克）及海洛因一小包（毛重零
    點三公克，驗餘淨重零點零五公克），並將之藏置於其上揭住處四樓房間內。嗣
    經警於八十九年三月二十七日下午五時四十分許，在上址查獲，並扣得安非他命
    三小包（毛重共約十點二公克，實際毛重九點七四六公克）及海洛因一小包（毛
    重零點三公克，驗餘淨重零點零五公克）。
二、案經桃園縣警察局大園分局移送台灣桃園地方法院檢察署檢察官偵查起訴。
    理  由
一、訊據被告甲○○固坦承持有上開海洛因及安非他命之情，惟矢口否認有何寄藏禁
    藥、持有第一級毒品之犯罪事實，辯稱該等物品均為其所有，並非為他人寄藏保
    管云云。然查，：
    （一）右揭事實，迭據被告於警訊及檢察官偵訊時供認不諱（見台灣桃園地方法
          院檢察署八十九年執字第四０五七號卷第五頁、第十九頁、同署八十九年
          度他字第二六六八號卷第二十二頁），並稱：寄藏之毒品均未拿來施用過
          等語。
    （二）又扣案之白色粉經法務部調查局鑑驗結果含海洛因成分，有該局鑑定通知
          書可稽，而扣案之白色結晶體經送請行政院衛生署管制藥品管理局檢驗結
          果，亦檢出甲基安非安命成分，此有該局檢驗成績書可考。
    （三）復查，被告於八十九年三月二十七日十九時許，在桃園縣警察局楊梅分局
          所採尿液，經送桃園縣衛生局檢驗結果，僅呈甲基安非他命陽性反應，並
          未檢出嗎啡反應等情，亦有該局不法藥物尿液檢定書在卷可按。稽之被告
          從未有施用第一級毒品海洛因之前科，亦有台灣高等法院被告國前案記錄
          表可稽。
    （四）被告雖辯稱：伊於偵訊中陳述上開毒品係「阿峰」寄藏的，係因為希望交
          保。然查，被告於九十年二月二十六日經檢察官傳喚通知，而自行到庭應
          訊時，仍為如前警偵訊相同之供述，堪認被告上揭所辯，洵無可採。
    （五）綜上所述，足徵被告嗣於本院審理時改稱該等毒品為其所有，無非圖卸其
          寄藏禁藥安非他命、毒品海洛因之犯行，自無可取。此外復有搜索扣押證
          明筆錄一紙附卷可稽。是本件被告之犯行，事證明確，堪以認定。
二、查被告行為後刑法第四十一條易科罰金之規定，已於九十年一月四日修正，並經
    總統於同年月十日公布，業於同年月十二日生效，修正後得易科罰金之規定，由
    最重本刑三年以下有期徒刑之罪，修正為五年以下有期徒刑之罪，兩者相較，以
    新法較有利於被告，依刑法第二條第一項前段規定，應適用新法處斷。復查安非
他命類藥品前經行政院衛生署於六十九年十二月八日以衛署藥字第三０一一二四
    號函令，公告自六十九年十二月八日起禁止輸入、製造，自七十一年六月一日起
    禁止販賣，乃為禁藥，被告受人之託寄藏保管安非他命之行為，核係犯藥事法第
    八十三條第一項寄藏禁藥罪，公訴意旨漏未斟酌此點，而認被告係違反毒品危害
    防制條例第十一條第二項之持有第二級毒品罪，尚有未洽，惟其基本事實同一，
    本院自應予審理，並變更其起訴法條。至其持有海洛因部份則係犯毒品危害防制
    條例第十一條第一項之持有第一級毒品罪。被告持有禁藥安非他命部分之低度行
    為，應已為寄藏之高度行為所吸收，不另論罪。又寄藏行為固係受他人委託代為
    保管，而不同於單純持有，惟二者之區別僅在於行為人主觀意念之不同，而客觀
    上均係對於物件建立持有支配關係，故就此以言，被告基於一個自然概念之持有
    行為而犯寄藏禁藥及持有毒品二個罪名，係一行為觸犯數罪名之想像競合犯，應
    從一重寄藏禁藥罪處斷。爰審酌被告犯罪之動機、目的、手段、品性、所持有禁
    藥、毒品數量及犯罪後態度等一切情狀，量處如主文所示之刑，並諭知易科罰金
    之折算標準，以資儆懲。至扣案之安非他命三小包（毛重共約十點二公克，實際
    毛重九點七四六公克）屬違禁物，應依刑法第三十八條第一項第一款規定宣告沒
    收之。又海洛因一小包（毛重零點三公克，驗餘淨重零點零五公克），為毒品危
    害防制條例規範之毒品，應依同條例第十八條規定，諭知沒收銷燬之。
三、本件檢察官聲請以簡易判決處刑，惟經本院認有刑事訴訟法第四百五十一條之一
    第四項但書第三款之情形，爰改依通常程序審判，末此敘明。
四、據上論斷，應依刑事訴訟法第四百五十二條、第二百九十九條第一項前段、第三
    百條，藥事法第八十三條第一項，毒品危害防制條例第十一條第一項、第十八條
    第一項前段、刑法第十一條前段、第二條第一項前段、第五十五條、修正後第四
    十一條第一項前段、第三十八條第一項第一款，罰金罰鍰提高標準條例第一條前
    段、第二條，判決如主文。
本案經檢察官陳美華到庭執行職務。
中      華      民      國    九十      年      八      月     十四     日
                                臺灣桃園地方法院刑事第一庭
                                    法  官 陳  永  來
右正本證明與原本無異。
如不服本判決，應於判決送達後十日內向本院提出上訴狀( 應附繕本 )，上訴於
臺灣高等法院。
                                    書記官   洪明媚
中      華      民      國     九十     年      八      月      十四    日
附錄法條、藥事法第八十三條第一項：
明知為偽藥或禁藥，而販賣、供應、調劑、運送、寄藏、牙保、轉讓或意圖販賣而陳
列者，處五年以下有期徒刑，得併科新臺幣十萬元以下罰金。


司法院資訊處製作；財團法人民間司法改革基金會備份。
